臺灣高雄地方法院刑事判決　　　　　　　 96年度訴字第857號
公　訴　人　臺灣高雄地方法院檢察署檢察官
被　　　告　乙○○
　　　　　　　　　　　號
上列被告因毒品危害防制條例案件，經檢察官提起公訴（96年度
毒偵字第101 號）暨移送併辦（96年度毒偵字第1722號、第1881
號、第2053號），嗣因被告於準備程序進行中就被訴事實為有罪
之陳述，經告知簡式審判程序之旨，並聽取當事人之意見後，本
院裁定由受命法官獨任進行簡式審判程序，並判決如下：
    主  文
乙○○施用第一級毒品，累犯，處有期徒刑柒月。扣案第一級毒
品海洛因肆包（純質淨重零點零肆公克）、肆包（合計淨重零點
壹壹公克），均沒收銷燬之；扣案之夾鍊袋參個、注射針筒拾參
支，均沒收之。
    事實及理由
一、被告乙○○係涉犯毒品危害防制條例第10條第1 項之施用第
    一級毒品罪，其法定刑為死刑、無期徒刑、最輕本刑為3 年
    以上有期徒刑以外之罪，於準備程序進行中，被告就被訴事
    實為有罪之陳述，由受命法官告知簡式審判程序之要旨並聽
    取其與公訴人之意見，經被告同意適用簡式審判程序後，本
    院亦認無不得或不宜改依簡式審判程序進行之處，爰依刑事
    訴訟法第273 條之1 第1 項、第284 條之1 規定，本院合議
    庭裁定由受命法官獨任進行簡式審判程序，合先敘明。
二、本件犯罪事實及證據，除引用檢察官起訴書及移送併辦意旨
    書之記載（如附件）外，茲就犯罪事實部分補充：「乙○○
    自95年10月上旬起至96年2 月11日止，在其位於高雄市○○
    區○○里○○街26巷37之1 號住處內，以每日施用一次之頻
    率，海洛因摻水注射針筒注射之方式，施用第一級毒品海洛
    因多次。」；證據部分則補充：被告乙○○於本院準備及
    審判程序中之自白法務部調查局95年12月8 日調科壹字第
    09523044900 號鑑定書。
三、核被告前揭所為，乃係犯毒品危害防制條例第10條第1 項之
    施用第一級毒品罪。被告持有第一級毒品，復進而施用，其
    持有毒品之低度行為，應為施用第一級毒品之高度行為所吸
    收，不另論罪。臺灣高雄地方法院檢察署檢察官以95年度毒
    偵字第1722號、第1881號、第2053號併辦意旨書就被告於95
    年10月中旬起至96年2 月11日止、96年1 月10日查獲施用毒
    品之犯行認有集合犯之裁判上一罪關係而予移送併辦，經本
    院調查結果，認與本案起訴論罪科刑部分，具有集合犯之包
    括一罪關係，應為起訴效力所及，本院自得併予審理，合先
    敘明。又按刑事法若干犯罪行為態樣，本質上原具有反覆、
    延續實行之特徵，立法時既予特別歸類，定為犯罪構成要件
    之行為要素，則行為人基於概括之犯意，在密切接近之一定
    時、地持續實行之複次行為，倘依社會通念，於客觀上認為
    符合一個反覆、延續性之行為觀念者，於刑法評價上，即應
    僅成立一罪。學理上所稱「集合犯」即屬之（最高法院95年
    度台上字第1079號判決意旨參照）。於毒品施用者在其主觀
    依賴毒品之心理下，須持續、密接施用毒品，再犯率高，且
    施用次數、重量通常與施用毒品期間成正比，各次施用毒品
    之間隔愈趨密集，是施用毒品行為，本質上具有反覆實施之
    行為特性，依社會通念，客觀上符合一個反覆、延續性之行
    為觀念，依上開說明，施用毒品應為「集合犯」甚明。復刑
    法刪除第56條之修正理由第4 點，同認吸毒犯罪，因適用數
    罪併罰而使刑罰過度評價情形，可以實務補充解釋方式，發
    展「包括一罪」構成單一犯罪情形，以限縮數罪併罰範圍，
    亦同斯旨，故被告曾經觀察、勒戒，仍未能戒除對毒品依賴
    性，而於前揭時、地，多次施用第一級毒品海洛因，其施用
    之時間、地點均屬密接，施用手段亦均相同，應係基於施用
    者單一意思而反覆實行，且為常習、依賴性之施用行為，依
    一般社會健全觀念，難認其數行為得以強行割裂，又侵害法
    益亦屬單一，在法律評價上，應僅論以包括一罪。又被告有
    如附件所載之犯罪科刑及執行情形，有臺灣高等法院被告前
    案紀錄表附卷可稽，是被告於前案有期徒刑之執行完畢後，
    5 年內因故意再犯本件有期徒刑以上之本罪，為累犯，應依
    刑法第47條第1 項規定，加重其刑。爰審酌被告明知毒品危
    害社會安全，易滋生其他犯罪，前經觀察勒戒，仍未戒絕毒
    癮，行為實有不當，素行非佳，業如前述，惟念其犯後坦承
    犯行，態度良好，犯罪動機、目的等一切情狀，量處如主文
    所示之刑，以資儆懲。扣案白粉8 包經送驗結果，確係第一
    級毒品海洛因等情，已如前述，爰依毒品危害防制條例第18
    條第1 項前段規定宣告沒收銷燬之（至前開第一級毒品海洛
    因之包裝因包覆毒品，其上顯留有該毒品之殘渣，衡情自難
    與之剝離，當應整體視之為毒品，連同該包裝併予宣告沒收
    銷燬之，而鑑驗所耗損之毒品，既已費失，自無庸宣告沒收
    銷燬。）。至扣案之夾鍊袋3 個、注射針筒13支，為被告所
    有，供本件犯罪所用，業據被告供陳在卷，爰依刑法第38條
    第1 項第2 款規定，均宣告沒收之。
四、據上論斷，應依刑事訴訟法第273 條之1 第1 項、第284 條
    之1 、第299 條第1 項前段、第310 條之2 、第454 條第2
    項，毒品危害防制條例第10條第1 項、第18條第1 項前段，
    刑法第11條、第47條第1 項、第38條第1 項第2 款，判決如
    主文。
五、本案經檢察官甲○○到庭執行職務。
中　　華　　民　　國　　96　　年　4 　　　月　　13　　日
                  刑事第十一庭  法　官　吳金芳
以上正本證明與原本無異。
如不服本判決，應於收受送達後10日內向本院提出上訴書狀。
中　　華　　民　　國　　96　　年　　4 　　月　　24　　日
　　　　　　　　　　　　　　    書記官  周美
附件：
